臺灣高雄地方法院民事裁定　　　　　 100年度消債抗字第91號
抗　告　人　李玉珍
代　理　人　歐陽珮律師
上列當事人因消費者債務清理事件聲請免責，對本院於100 年6
月28日所為100 年度消債聲字第91號裁定提起抗告，本院裁定如
下：
    主  文
抗告駁回。
抗告程序費用新臺幣壹仟元由抗告人負擔。
    理  由
一、抗告意旨略以：抗告人於民國94年間向多家銀行以信用卡、
    現金卡預借現金，係因抗告人母親李春葉當時罹患糖尿病，
    抗告人因而至直銷公司、科技公司、生技公司購買許多健康
    食品予其食用，且至百貨量販店係購買一般生活用品，非故
    意為奢侈行為，另抗告人與配偶謝文有於88年間離婚後，謝
    文有即失業失蹤毫無音訊，抗告人獨力扶養二名小孩，工作
    收入無法支應母親及二名小孩基本生活費用，故以預借現金
    支應，並非恣意花費任債務增加致不能清償，原審未詳加參
    酌實有疏漏。抗告人現已近60歲罹患糖尿病，體力身體狀況
    無法負荷工作，現無工作收入，請求廢棄原裁定，准予抗告
    人免責等語。
二、按法院為終止或終結清算程序之裁定確定後，除別有規定外
    ，應以裁定免除債務人之債務，消費者債務清理條例第132
    條定有明文。又按債務人有下列各款情形之一者，法院應為
    不免責之裁定，但債務人證明經普通債權人全體同意者，不
    在此限：一、於七年內曾依破產法或本條例規定受免責；二
    、隱匿、毀損應屬清算財團之財產，或為其他不利於債權人
    之處分；三、捏造債務或承認不真實之債務；四、因浪費、
    賭博或其他投機行為，致財產顯然減少或負擔過重之債務，
    而生開始清算之原因；五、於清算聲請前一年內，已有清算
    之原因，而隱瞞其事實，使他人與之為交易致生損害；六、
    明知已有清算原因之事實，非基於本人之義務，而以特別利
    於債權人中之一人或數人為目的，提供擔保或消滅債務；七
    、隱匿、毀棄、偽造或變造帳簿或其他會計文件之全部或一
    部，致其財產之狀況不真確；八、故意於財產及收入狀況說
    明書為不實之記載，或有其他故意違反本條例所定義務之行
    為，亦為消費者債務清理條例第134 條所明定。
三、經查：
  (一)抗告人聲請清算，前經本院以99年度消債清字第70號裁定駁
    回聲請，嗣經抗告人提起抗告，經本院以99年度消債抗字第
    153 號裁定自99年9 月24日下午4 時起開始清算程序，因抗
    告人現有財產不敷清償財團費用及財團債務，本院以99年度
    司執消債清字第156 號裁定清算程序終止，先予敘明。
  (二)本件清算程序終止後，經本院函詢抗告人之各債權人是否同
    意其為免責，經債權人臺灣新光商業銀行股份有限公司、遠
    東國際商業銀行股份有限公司（下稱遠東銀行）、永豐商業
    銀行股份有限公司（下稱永豐銀行）、渣打國際商業銀行股
    份有限公司、國泰世華銀行股份有限公司（下稱國泰世華銀
    行）、澳商澳盛銀行集團股份有限公司臺北分公司（下稱澳
    盛銀行）、大眾商業銀行股份有限公司（下稱大眾銀行）、
    中國信託商業銀行股份有限公司（下稱中國信託銀行）、兆
    豐國際商業銀行股份有限公司（下稱兆豐銀行）均具狀表示
    不同意抗告人免責，此有各該債權人回函可稽，是抗告人應
    否為免責，自繫於其是否不具消費者債務清理條例第134 條
    之各消極事由而定。
  (三)依原審卷附消費明細觀之，抗告人使用遠東銀行信用卡自92
    至95年間在愛佳倍國際股份有限公司、美商優莎納股份有限
    公司、永行國際高雄- 發貨中心刷卡多筆消費，且消費金額
    為新臺幣（下同）4 、5 千元至上萬元不等，於94年3 月9
    日甚至於永行國際高雄- 發貨中心刷卡10萬元，同年4 月20
    日復刷卡4 萬元，94年6 月1 日、8 月2 日、95年3 月28日
    、持永豐銀行信用卡在愛佳倍、八六八生、綠界科技、美商
    寰泰生技等公司刷卡消費，金額各為5,513 元、2,860 元、
    7,000 元、3,500 元，又持國泰世華銀行信用卡於94年3 月
    於永行國際高雄- 發貨中心刷卡合計179,760 元、94年6 月
    合計刷卡143,350 元，其中單筆消費金額有高達135,000 元
    、36,000元、103,820 元、20,000元者，金額非微，94年7
    月又向國泰世華銀行辦理信用卡信用貸款21萬元，94年至95
    年3 月間亦持澳盛銀行、大眾銀行信用卡在上開各家生技或
    科技公司刷卡多筆消費，消費金額亦為數千元至上萬元不等
    ，有時甚至單筆消費達20,000元至30,000元，94年3 月9 日
    、3 月24日、3 月30日、4 月6 日、4 月29日持中國信託銀
    行信用卡在永行國際高雄- 發貨中心分別單筆消費20,000元
    、53,870元、44,000元、78,820元、20,000元，94年3 月24
    日持兆豐銀行信用卡在永行國際高雄- 發貨中心單筆消費30
    ,616元，94年12月15日在綠界科技股份有限公司刷卡單筆消
    費15,000元，有上開各銀行信用卡消費明細（本院100 年消
    債聲字卷第43號卷第24、28、43、55至60、73至74、78至80
    、154 至155 、173 、175 頁），抗告人此部分之消費內容
    ，即已逾越一般日常生活花費之限度。
  (四)抗告人雖辯稱係因母親罹患糖尿病，購買健康食品予母親食
    用等語，然經本院命其提出購買何種健康食品與其母親食用
    之證明資料，其僅提出永行國際股份有限公司空白之重覆消
    費訂貨單為證，然觀諸該文件背面文字記載，此公司應屬直
    銷公司甚明，其上所載商品品名種類、用途眾多，尚無從證
    明何種商品與糖尿病相關，更無從顯示抗告人是否有購買該
    等物品予其母親食用，抗告人此部分舉證顯有不足，再者，
    依該訂貨單觀之，多種食品價格所費不貲，單項動輒數千元
    ，抗告人本應量入為出，是否向該等直銷公司購買諸多商品
    之必要，非無疑問。況依前揭消費型態說明，抗告人在94至
    95年重疊期間內，反覆多次密集向上開各家生技、科技或國
    際公司為高額消費，甚至短短數日即在永行國際股份有限公
    司消費逾10萬元，甚至單筆高達135,000 元、103,820 元等
    情，已如前述，何以短期間內須購買數萬元、十餘萬元健康
    食品？是否確係供其母親食用？所購買者是否均為健康食品
    ？均非無疑，抗告人此部分之辯解顯與實情不符，核屬飾卸
    之詞，委不足採。
  (五)抗告人另陳稱：需照顧母親及撫養二名小孩，無奈向銀行預
    借現金支應生活費用等語，惟依上開各銀行信用卡消費紀錄
    可知，抗告人於93年至95年間即已向多家銀行辦理信用貸款
    ，合計金額甚鉅，顯見其生活入不敷出，竟猶在94至95年重
    疊期間內，反覆多次密集向上開各家生技、科技或國際公司
    為高額消費，顯未撙節開銷，據實控制支出，避免不必要之
    花費以降低負債，其恣意花費任令債務增加至難以負擔而終
    致不能清償，自堪認係因奢侈、浪費之行為而導致負擔過重
    之債務。
四、綜上所述，原審認抗告人確有未能妥適衡量個人清償債務能
    力，恣意消費之奢侈、浪費情事，並審酌抗告人所積欠債務
    實係源於個人先前奢侈、浪費之行為，長期以來未能適度減
    少非必要支出，以致不斷累積債務，終至難以負擔之程度，
    因認其有消費者債務清理條例第134 條第4 款之情事，且債
    權人均具狀表示不同意抗告人免責，足見抗告人未獲全體債
    權人同意，因而為抗告人不得免責之裁定，其認事用法並無
    不合，抗告意旨指摘原裁定不當，求予廢棄原裁定，為無理
    由，應予駁回。
據上論結，本件抗告為無理由，依消費者債務清理條例第11條第
2 項、第15條、民事訴訟法第495 條之1 第1 項、第449 條第1
項、第95條、第78條，裁定如主文。
中    華    民    國    100   年    11    月    30    日
                  民事第六庭    審判長法  官  陳嘉惠
                                      法  官  李怡諄
                                      法  官  周佳佩
以上正本係照原本作成。
對本裁定除有涉及法律見解且具有原則上之重要性者外，不得再
抗告。如提再抗告，應於裁定送達後十日內，以書狀向本院提出
再抗告，並繳納再抗告費新臺幣1,000元。
中    華    民    國    100   年    11    月    30    日
                                      書記官  史華齡